【裁判字號】    92,交上易,1513
【裁判日期】    920930
【裁判案由】    過失致死
【裁判全文】
臺灣高等法院臺中分院刑事判決                九十二年度交上易字第一五一三號
    上  訴  人
    即  被  告  甲○○
右上訴人因過失致死案件，不服臺灣彰化地方法院九十二年度交易字第三一號中華民
國九十二年五月二十九日第一審判決（聲請簡易判決處刑案號：臺灣彰化地方法院檢
察署九十二年度偵字第五七八號），提起上訴，本院判決如左：
    主      文
上訴駁回。
    事      實
一、甲○○於民國九十一年十一月十六日下午六時十五分許，騎駛車牌號碼ＫＲＲ－
    九七六號重機車，沿彰化縣員林鎮○○路由北往南方向行駛，行經員林鎮○○路
    六五八號前時，本應注意車前狀況，隨時採取必要之安全措施，而依當時天候、
    路況、視距等情形，又無不能注意之特別情事，竟疏未注意而貿然直行於快車道
    上。適有謝德添由甲○○行車方向右側之公園走出，欲橫越中正路至對街巷內，
    亦疏於注意左右來車，即貿然由西往東方向穿越道路，而擅自進入快車道。迨甲
  ○○見狀業已避煞不及，致其所騎駛之重機車前方置物籃與謝德添發生猛烈碰撞
    ，謝德添因而受傷倒地。甲○○於肇事後、犯罪行為被發覺前，旋即委請路人代
    為報警，並召來救護車將謝德添送醫急救，而於趕赴醫院處理之警員張弘明詢問
    時自首犯罪而接受裁判。謝德添則因本件車禍所生頭部外傷導致顱內出血，延至
    九十一年十一月十九日上午六時三十分許不治死亡。
二、案經謝德添之妻丁○○○告訴及臺灣彰化地方法院檢察署檢察官相驗後，自動檢
    舉偵查並聲請簡易判決處刑，經認不宜改依通常程序審理。
    理      由
一、訊據上訴人即被告甲○○就右揭發生車禍致使被害人謝德添死亡等情業已坦承不
    諱，僅辯稱：是被害人突然穿越馬路，伊完全依照道路交通規則駕駛，伊並無過
    失云云。然查：
    (一)右揭事實，業據告訴人丁○○○及被害人之子丙○○指訴被害人謝德添發生本
      件車禍致死等情明確，並有道路交通事故調查報告表、現場及車損照片十一張
      、屍體相驗照片四張附卷可稽。而被害人謝德添確因本件車禍所生頭部外傷導
      致顱內出血死亡，亦經檢察官督同檢驗員相驗屬實，製有勘驗筆錄、驗斷書、
      相驗屍體證明書及光田綜合醫院診斷證明書在卷足憑，足見被害人謝德添確因
      本件車禍事故死亡。
    (二)按汽車行駛時，駕駛人應注意車前狀況，並隨時採取必要之安全措施，道路交
      通安全規則第九十四條第三項定有明文。被告於原審九十二年三月十三日訊問
      時坦承：伊因頭戴全罩式安全帽之故，視野受到限制，視線亦較為模糊，撞到
      被害人時處於視野模糊不清之狀態等語，顯見被告已因視線模糊而疏於注意前
      方人車動靜；又被害人為二十四年次之老者，行年將屆七十，通常步行走動之
      速度應不至於迅速飛奔，是以被告雖稱發現被害人時僅餘一、二公尺之反應距
      離，惟被害人行動既非迅疾，被告如已保持適度注意，當無可能遲至一、二公
      尺之距離始發現被害人行跡，是其反應不及實係導因自己疏於注意所致，而非
      全可歸責於被害人。則被告本應遵循上開交通安全規定，注意車輛前方之突發
      狀況並採取必要之迴避措施，以免危險之發生，此為一般駕駛人之通識，被告
      自承考領有駕駛執照，有駕駛經驗，對此亦應知悉甚明，而肇事當時天候晴、
      路況、光線夜間有照明、路面狀況乾燥、無缺陷，道路無障礙物，視距良好，
      有卷附之道路交通事故調查報告表附於偵查卷內可按，被告當時並無不能注意
      之特別情事，竟仍疏於注意車前狀況而貿然前行，致撞及自其右側穿越道路之
      被害人謝德添，該被害人並因而受傷倒地死亡，被告就本件車禍事故之發生顯
      有過失乃甚為明確。
    (三)且本件車禍經送專業機構鑑定結果，均認被告駕駛重機車當時未充分注意車前
      狀況，致未及時煞避，為肇事次因，有臺灣省彰化縣區車輛行車事故鑑定委員
      會九十一年十二月二十三日彰鑑字第九一○八一三號函、臺灣省車輛行車事故
      覆議鑑定委員會九十二年四月三十日府覆議字第九二一○三四五號函在卷可按
      ，同於本院前揭認定，益足為證。被告辯稱自己對於本件車禍之發生並無過失
      云云，自有未洽，不足為採。雖被害人謝德添亦疏未注意左右來車，貿然穿越
      道路不當，始遭左方來車撞及，應為肇事主因，有前揭鑑定意見存卷足憑，然
      被告既有前述過失行為可指，尚不得徒以被害人同為肇事原因而解免其應負罪
      責。
    (四)是被告之過失駕駛行為，與被害人傷重致死之結果間，具有相當之因果關係，
      被告所辯其無過失云云，不足採信。本案事證已臻明確，被告犯行至堪認定，
      應予依法論科。
二、核被告甲○○因過失駕駛行為致人於死，所為係犯刑法第二百七十六條第一項之
    過失致人於死罪。查被告於肇事後、犯罪行為被發覺前，即託路人以電話向警察
    機關報案，並將被害人送醫急救，而於趕赴醫院處理之警員張弘明詢問時自首犯
    罪而接受裁判，業據證人張弘明於原審到庭證述明確，自已合於法定自首要件，
    應依刑法第六十二條前段之規定減輕其刑。又按「汽車駕駛人，在快車道依規定
    駕車行駛，因行人或慢車不依規定，擅自進入快車道，而致人受傷或死亡，依法
    應負刑事責任者，減輕其刑。」道路交通管理處罰條例第八十六條第二項規定甚
    明，此係由於汽車駕駛人之駕車行為雖為肇事因素之一，然被害人本身相較於汽
    車駕駛人有重大交通違規情事，如使汽車駕駛人承受過大之刑罰效果，誠屬過苛
    ，故有該項規定之設。是條文中所稱「汽車駕駛人在快車道『依規定』行駛」，
    應係指汽車駕駛人業已遵守道路交通安全規則或其他規定所為之具體注意規範，
    如保持行車間距、車行速度及遵向行駛等情形，並不及於道路交通安全規則第九
    十四條第三項所定應注意車前狀況之概括規定（司法院七十八年十一月二十四日
    廳刑一字一六九二號函同此結論）。否則，如謂汽車駕駛人除遵守各項具體交
    通安全規定外，對於概括規定亦須充分注意，始得依該條項之規定減輕其刑，惟
    其既已遵守各項規定，汽車駕駛人本身即不具任何過失，根本無從據以過失罪責
    相繩，更無再予減輕其刑之必要，則是項規定毫無適用之餘地，形同具文，當非
    立法者之原意。本件被告除未注意車前狀況，隨時採取必要之安全措施外，別無
    其他具體交通違規事由，而被害人未依規定擅自步行進入快車道（依道路交通事
    故調查報告表上「事故位置」、「路面狀況」欄均記載為快車道），已如前述，
    被告應依道路交通管理處罰條例第八十六條第二項規定遞減其刑。原審因而適用
    刑事訴訟法第四百五十二條、第二百九十九條第一項前段，道路交通管理處罰條
    例第八十六條第二項，刑法第二百七十六條第一項、第六十二條前段、第四十一
    條第一項前段，罰金罰鍰提高標準條例第一條前段、第二條規定，並爰審酌被告
    所為直接剝奪被害人之生命法益，對於被害人及其家屬均造成無可回復之重大損
    失，所生侵害之嚴重性非可輕忽，惟被害人就本件車禍之發生亦有嚴重疏失，非
    可全然歸責於被告，及被告並未完全坦承犯行、迄今未與被害人家屬達成民事和
    解、具有專科畢業學歷之智識程度等一切情狀，量處有期徒刑五月，並諭知易科
    罰金之折算標準，其認事用法核無違誤，量刑亦屬允當，被告上訴否認其有過失
    云云，並無理由，應予駁回。
三、被告甲○○經合法傳喚，無正當理由而未於審判期日到庭，爰不待其陳述逕行判
    決。
據上論斷，應依刑事訴訟法第三百七十一條、第三百六十八條，判決如主文。
本案經檢察官乙○○到庭執行職務。
中      華      民      國      九十二     年     九      月    三十    日
                                  臺灣高等法院臺中分院刑事第六庭
                                        審判長法  官  李  文  雄
                                              法  官  邱  顯  祥
                                              法  官  陳  秀  
右正本證明與原本無異。
不得上訴。
                                              書記官  黃  禎  祥
中      華      民      國      九十二     年     十      月     一     日
附錄本案論罪科刑法條全文：
刑法第二百七十六條第一項：
因過失致人於死者，處二年以下有期徒刑、拘役或二千元以下罰金。
                                  Ｉ


司法院資訊處製作；財團法人民間司法改革基金會備份。
